臺灣板橋地方法院刑事判決　　　　　　　　　　　　九十一年度易字第二七九二號
　　公　訴　人　臺灣板橋地方法院檢察署檢察官
　　被　　　告　甲○○　男　五.
　　　　　　　　己○○　男　五.
　　共　　　同
　　選任辯護人　巫坤陽律師
右列被告因詐欺案件，經檢察官提起公訴 (九十年度偵字第七○六四號、第一○一三
六號)，本院判決如左：
    主  文
甲○○、己○○共同連續意圖為自己不法之所有，以詐術使人將本人之物交付，各處
有期徒刑參年。
    事  實
一、緣甲○○、己○○二人在台北縣樹林市○○街一四三號開設振興企業社。渠二人
    基於意圖為自己不法所有之概括犯意，自民國（以下同）八十五年底起，以投資
    紗及布匹等貨品買賣之生意，獲利頗豐之理由邀丁○○○加入合夥，致丁○○○
    不疑有他，遂應允參與投資。丁○○○加入合夥後，己○○向按次將投資明細詳
    列清單，其上記載有進貨件數、出售時間、獲利金額、應給付予丁○○○之金額
    等資料，在交付清單時，一併將日後其可獲得之本金及利潤，分別以台北國際商
    業銀行樹林分行（下稱北銀樹林分行）、第一銀行華江分行（下稱一銀華江分行
    ），發票人為其女即同案被告林靜如（另為不起訴處分）之支票交付之。以此方
    式取信於丁○○○，甲○○、己○○夫妻二人隨後以擴大投資為由要求丁○○○
    邀集親友即丙○○、乙○○、戊○○○等人參與。詎渠等所交付之支票於八十九
    年十一月二十六、二十七日即開始跳票，之後即避不見面，逃匿無蹤，其後始知
    甲○○等人雖開設「振興企業社」之紡織代工廠，然並未投資經營紗、布原料買
    賣之生意，丁○○○等人至此始知受騙，致使丁○○○已投資一億三千零二十八
    萬五千六百二十八元、丙○○投資三百二十二萬八千元、戊○○○投資六百七十
    六萬七千六百四十元、乙○○投資二百零三萬九千六百元，無法全額償還，經丁○○○取得以林靜如為債務人之支付命令為四千七百三十四萬七千四百一十八元
    。
二、案經乙○○、丙○○、丁○○○及戊○○○告訴由臺灣板橋地方法院檢察署檢察
    官偵查起訴。
    理  由
一、訊據被告甲○○、己○○二人固坦承有右揭借款之事實，然矢口否認涉有右揭詐
    欺犯行，己○○辯稱：是向告訴人等借錢買機器，景氣不好致無法還款，亦從未
    邀集告訴人等參與投資，是單純向告訴人借錢，因告訴人借貸之利息過高，以致
    利滾利，無法償還借款云云。甲○○則辯稱：並未參予借款，僅帶己○○前往告
    訴人家中取款或拿支票云云。惟查：
（一）前揭犯罪事實，業據告訴人乙○○、丙○○、丁○○○及戊○○○等人於偵查
      中及本院審理時指訴甚詳，且依據告訴人於本院審理時陳稱依據告訴人於九十
      一年十一月二十七日所提出聲請狀所附證物Ａ─一頁由己○○之親自書寫手稿
      ，該批次件數共為二○七．五件，乘以本件成本為二二五五○元，應為000
      0000元，由告訴人分別在Ａ─一頁的左方投資明細表中分別以現金轉帳或
      支票，將錢交給被告二人，交錢的時間是從八十九年八月二十一日到八十九年
      十月十九日。Ａ─一的右方獲利明細表，也是根據後附的手稿所製作的，以每
      件可獲利四二○○元，加上成本為二二五五○元，為二六七五○元乘以件數，
      即被告應還給告訴人連同本金及獲利的金額，被告就開了林靜如的支票給告訴
      人等情觀之，足見，本件應為告訴人投資紗金額計算方法，因此，告訴人之指
      訴為投資一節，與證據資料相符，自堪採信。
（二）再者，被告己○○所開立之各紙本利及件數計算表中，其中有部分數字末端載
      有「件」、「公斤」之字樣，足徵此為計算投資紗、布之計算明細（九十年度
      偵字第七０六四號第一冊（以下簡稱第七○六四號卷一）第八十五、九十一、
      九十七、一０四、一一二、一一六、一二０、一八０頁），若僅為單純借款，
      當不致以此方式記載，因此被告己○○辯稱係借款云云，顯與事實不符。
（三）被告己○○於偵查時供述「（利息及本金如何付及清償？）利息是四分，每三
      個月清算，就是每三個月把利息及本金一次結束，如要借，再另外算」、「利
      息四分是剛開始的時候，後來是每次借的時候再談利息，最高到十分，但都沒
      有固定」等語，又供述「（這張明細表上為何有件字出現？）我是以紗的件數
      來計利息，告訴人他們也同意」、「（利率有多少？）利率是多少我不知道，
      但我知道利息有多少」「紗的利息如何計算，楊林的要求，剛開始他要求一件
      是八百元，後來陸續提高，最高到三千多，丙○○的部分是他一開始就要三千
      多」「（利息是用幾分計算？還是直接說多少錢？）是直接說多少錢」云云（
      參見第七○六四號卷一第四十八頁、第三一○頁、第三一四頁、第三一五頁）
      ：於本院審理時供述「二二五五○是一件的本金，利息是四千多，根據手稿我
      是借了三百多萬元，是二二五五○的本金乘以一三．二五，利息是四二○○元
      ，利息幾分不清楚，再乘以一三．二五。一三．二五是根據是我自己隨便湊的
      ，因為告訴人說不能超過五十萬元，所以我才湊件數，所以所有手稿中我自己
      記載的件數部分都是我自己隨意拼湊的。此筆手稿都是我向告訴人在三個月之
      內借的錢，手稿內有記載「己○○八月十八回」意思是指我在八十九年八月十
      八日就已經開立手稿上的本金連同利息的數字之支票交給告訴人」、「（告訴
      代理人問：請求訊問被告蔡如果是借款，為何將紗及布匹的計算方式會不同？
      ）裡面的手稿都是我寫的，單價、公斤數、總成本、每人應負擔的成本、數字
      都是我寫的。因為Ｂ部分利息時間縮短，五一○的單價乘以八五○○的公斤數
      ，等於借四百多萬元，除以二是因為我只借一半的錢，所以告訴人只拿二百十
      六萬元給我，利息是八五○○的公斤數乘以六五的單價等於五五二五○○元，
      六五是隨便湊的」云云（參見本院九十一年十一月二十七日審理筆錄），參酌
      被告己○○自偵查到本院審理時均無法確切供述向告訴人借款之利率為何，一
      則稱三分、又改稱四分，又稱不固定，從而，被告辯稱係向告訴人借款云云，
      自非可採。
（四）被告己○○於偵查時供述「（楊林如何知道用布的方式計算利息比紗來算利息
      比較好？）是楊林跟我提紗得的利息不高，有沒有比其他的寫法可以提高利息
      ，我說布以公斤算，可以用布的方式寫」、「（剛才你說楊林說紗的利息低，
      所以要求改為布來計算，為何在同一時間會有紗及布同時存在的明細表（提示
      Ａ─一、Ｂ─一、Ｂ─二），那是楊林說現在錢不好借，如要借就要改用布的
      計算方式」、「（為何不全部改用布的方式計息？）楊林沒要求，另外楊林有
      跟我說跟外面借的利息要高點」、「（提示Ａ─四）為何這張明細表有在八十
      九年十二月十一日同一天就開出二張？）是楊林說每一張不能超過五十萬元」
      、「（提示Ａ─七為何這張明細每一張票都超過五十萬元？）是楊林說可以的
      」、「（戊○○○部分為何有同一天該二張甚至有一張超過五十萬，是何人要
      你如此作？）是我自己決定的」云云（參見第七○六四號卷一第三一四頁背面
      、第三一八頁、第三一八頁背面），綜上開己○○之供述，果若係單純借款，
      焉有可能同一時間向同一人借款利率不相同？且被告己○○先稱告訴人丁○○○稱每筆借款不得超過五十萬元，然經告訴人提出有超過五十萬元之金額，被
      告己○○又改稱告訴人丁○○○有稱可以超過五十萬元，至於戊○○○部分又
      稱可以每筆借款超過五十萬元，因此，被告己○○辯稱借款之方式，金額，均
      前後矛盾，顯與常情不符，不足採信。
（五）依據告訴人於九十一年十一月二十七日提出之聲請狀Ａ─一所記載，告訴人丁○○○自八十九年八月二十八日起至八十九年十月十九日止，分別分十四次以
      約二十七萬至八十萬不等之金額，以現金轉帳或支票之方式共交付四百六十七
      萬九千一百二十五元予被告己○○，而己○○於八十九年八月十八日即開立到
      期日為八十九年十一月一日起至八十九年十一月三十日止，面額為約三十四萬
      至三十六萬元不等之金額，發票人為林靜如之支票交付告訴人等情，據此，告
      訴人丁○○○顯然尚未將借款全額交付予被告二人，被告即先行開立應償還之
      票據金額交付予告訴人，顯與借款之常情有違。
（六）被告之女兒林靜如於偵查時證述「（你開戶做何用？）領支票給我父母親用」
      、「（為何要如此？）因為我爸爸之前曾被拒絕往來，無法申請，我媽媽因為
      他們是夫妻可能也無法，這是因為我去申請時，國際商銀原先以我父親曾被拒
      絕往來拒絕過我，後來又通過，所以我領支票是給我父母親用，我本人沒有用
      」等語（參見第第七○六四號一第三十一頁背面），被告二人顯早已無支付能
      力，竟然以無支付能力之林靜如簽發支票交付告訴人，被告二人顯有詐欺之犯
      意。再參以被告己○○於本院審理時供述「我向告訴人借錢都是為了要還之前
      向告訴人所借的錢。．．．．．．，我另在八十五年與告訴人借錢買機器，我
      總共花了六、七佰萬左右，錢都是向告訴人借的。八十七年七、八月年中時我
      發覺沒有辦法還錢，所以用向告訴人借錢的方式來還告訴人的錢」等語，果若
      被告己○○所稱係向告訴人借款，足以推論向告訴人自八十七年七、八月間起
      借款之時，即無償還借款之意思，顯有詐欺之犯意甚明。
（七）證人即告訴人丁○○○之保險業務員吳炳洲於偵查時證稱：「‧‧‧我就帶他
      （指丁○○○）去我們中壢分公司辦理，共貸了五十萬元，還去後我親眼看他
      把錢放在客廳桌上，由甲○○拿起數完後收起來‧‧‧」、「我聽丁○○○及
      己○○他們提過投資做進口紗的事‧‧‧」（參見第七○六四號卷一第四十一
      頁）。又告訴人丁○○○的婆婆楊收於偵查時亦證述「（借錢之人是誰？）是
      己○○，她先生甲○○也在場」「（己○○是向誰借錢？）當時有己○○，甲○○，我媳婦丁○○○，及我四人在場，己○○是向我借，但向我媳婦開口」
      等語，而告訴人丁○○○之女兒楊玉環證述「剛開始他們是向我媽調借現金，
      從八十六年開始開始他們說讓媽媽投資，跟他們一齊賣紗，到八十七年、八十
      八年間他們說加賣布」、「他們說賣紗。賣布很好賺，所以我媽媽沒反對」等
      語（參見第七○六四號卷一第三十九頁）。再參酌被告甲○○於偵查時供述「
      （你是否有打電話給告訴人說要週轉缺錢及去他家拿支票及軋支票之事？）有
      」、「（缺哪方面的錢？）買機器及工廠裡的一些錢」、「最初每月約二分至
      三分，後來最高到四分至六分」、「（你去楊林哪裡拿支票回去後，你做何處
      理？）我直接在桃園中華商業銀行及桃園新竹國際商業銀行開戶把支票放進去
      」「（有無把支票轉出去？）有，很多張，約七八十張」、「（每一張拿去調
      錢時，有無跟你太太說？）有」（參見第七○六四號卷一第五十二頁背面、第
      五十三頁第三二一頁），再佐以被告己○○於本院審理時供述「我先生沒有借
      錢，他只是送支票的人。公司是我與我先生共同經營，出面借錢的人是我」等
      語（參見本院九十一年十一月二十七日審理筆錄），綜上證人吳炳洲、楊收、
      楊玉環之證詞及被告甲○○、己○○夫妻二人共同經營公司，甲○○並將己○○所取得之支票，再向他人調現等情，足見被告甲○○應對於被告己○○向告
      訴人遊說投資之事應甚為明瞭，被告甲○○前開所辯，自不足採信。
（八）此外，並有新竹國際商業銀行對帳表、被告二人以同案被告林靜如名義所開立
      之支票明細表（含支票影本）、己○○開立本利及件數計算表（參見見前開卷
      第頁八十五、八十八、九十一、九十四、九十七、一０四、一０八、一一二、
      一一六、一二０、一二四、一二六、一二九、一三二、一三五、一四一、一四
      四、一四七、一五０、一五二、一五六、一五九、一六二、一六五一六八、一
      七一、一七四、一七七、一八０、一八三頁）、本院九十年度促字第一一一四
      八號支付命令（含附表）、北銀樹林分行、一銀華江分行函覆之支票帳戶拒絕
      往來日期及退票記錄等資料在卷可稽。
（九）被告二人空言否認，所辯顯係卸責之詞，不足採信，事證明確，被告犯行堪予
      認定。
二、核被告甲○○、己○○二人所為，係犯有刑法第三百三十九條第一項之詐欺罪。
    渠二人間有犯意之聯絡及行為之分擔，應依共同正犯論處。其先後多次犯行，時
    間緊接，罪名及犯罪構成要件均屬相同，顯係基於概括犯意為之，為連續犯，依
    刑法第五十六條之規定，應以一罪論並加重其刑。爰審酌被告犯罪動機、方法、
    目的、手段、犯罪後均矢口否認犯行，事後均未償還告訴人損失等一切情狀，量
    處如主文所示之刑。
據上論斷，應依刑事訴訟法第二百九十九條第一項前段、刑法第二十八條、第五十六
條、第三百三十九條第一項，罰金罰鍰提高標準條例第二條，判決如主文。
本案經檢察官游鉦添到庭執行職務。
中      華      民      國    九十一    年     十二     月     十一     日
                              臺灣板橋地方法院刑事第六庭
                                      法  官  徐玉玲
右正本證明與原本無異
如不服本判決應於送達後十日內向本院提出上訴狀
                                      書記官  陳映孜
中      華      民      國    九十一    年     十二     月     十一     日
附錄本案論罪科刑法條全文：
中華民國刑法第三百三十九條
(普通詐欺罪)
意圖為自己或第三人不法之所有，以詐術使人將本人或第三人之物交付者
，處五年以下有期徒刑、拘役或科或併科一千元以下罰金。
以前項方法得財產上不法之利益或使第三人得之者，亦同。
前二項之未遂犯罰之。
